臺灣士林地方法院民事簡易判決
110年度勞簡字第57號
原      告  乙○○  

訴訟代理人  劉繼蔚律師
被      告  甲○○  
上列當事人間請求請求損害賠償事件，本院於民國111年1月7日
言詞辯論終結，判決如下：
    主  文
被告應給付原告新臺幣16,000元及自民國110年9月17日起至清償
日止，按週年利率5%計算之利息。
原告其餘之訴駁回。
訴訟費用新臺幣2,920元，其中新臺幣220元由被告負擔，餘由原
告負擔。
本判決原告勝訴部分得假執行，但如被告以新臺幣16,000元為原
告預供擔保，得免為假執行。
原告其餘假執行之聲請駁回。
    事實及理由
一、原告主張：原告為財團法人公共電視文化事業基金會（下稱
    公共電視台）台語台之員工，被告為台語台之主播兼台語顧
    問，二人為同事關係。原告於民國109年6月中旬自辦公室走
    廊前往茶水間途中遇見被告，被告靠近原告，以開玩笑口吻
    說（台語）「我如果對妳腳來手來，妳會不會不喜歡」，當
    時原告正在切水果，乃以手中所持水果刀向被告示意別靠近
    ，被告始默默離開（下稱事件一）。後於同年6月26日，原
    告經主管指示派送節目流程稿予被告，被告稱要與原告分享
    「秘密基地」，遂帶原告沿著無監視器之五樓樓梯，前往人
    煙稀少之八樓某處茶水間小房間，過程中被告向原告稱「選
    男友要選像我這種已婚的比較好」、「整個台內沒有人比我
    更適合當妳男朋友」，且不經意碰觸原告手背，接著被告要
    求原告進入小房間，原告不敢違逆，詎料被告進入後竟將門
    鎖上，對原告說「我現在要做一件讓妳驚訝的事」，便關閉
    電燈，原告因此驚嚇無法反應，被告還反問原告「妳怎麼沒
    有尖叫啊」，原告回神後趕緊逃離現場（下稱事件二）。當
    晚，原告對下午經歷感到十分害怕，無法成眠，翌日上午將
    過程告知訴外人即原告同事甲○○。原告本以為隨著時間過去
    會淡忘上開經歷，然過了3個月，原告仍產生焦慮、失眠、
    發抖、過度換氣等症狀，經就診後診斷為「廣泛性焦慮症」
    ，並支出醫療費用新臺幣（下同）7,930元、心理諮商費用2
    ,500元。原告遂在同事之支持下於109年9月3日向公共電視
    台提出性騷擾之申訴。公共電視台申訴處理委員會於同年月
    21日為「申訴成立」之決議。被告雖提出申覆，但公共電視
    台申覆處理委員會仍於同年12月1日決議「申覆不成立」。
    被告以上開言行，使原告感到敵意及遭冒犯，應屬性別工作
    平等法第12條第1項第1款之性騷擾，足以損害原告之人格尊
    嚴，原告自得請求被告賠償20萬元精神慰撫金。爰依民法第
    18條、第184條第1項、第195條第1項、性別工作平等法第27
    條、第29條規定提起本件訴訟等語，並聲明：（一）被告應
    給付原告210,430元及自起訴狀繕本送達翌日起至清償日止
    ，按週年利率5%計算之利息。（二）願供擔保，請准宣告假
    執行。
二、被告則以：原告雖提出公共電視台申訴及申覆處理委員會決
    議申訴成立云云，但決議理由僅認定以被告之資歷及身分，
    單獨帶原告至茶水間之行為不妥當，造成原告恐懼感，加上
    原告提出之診斷證明書，而認原告申訴成立，後來申覆決議
    亦僅再謂被告於職場上單獨帶原告至公司茶水間之行為有所
    不當，然此情究與認定性騷擾有別。實則被告並無單獨帶原
    告至茶水間，被告已在申覆處理委員會中詳述說明，然申覆
    處理委員會未採被告之說明，而為與事實相悖之決議，誠難
    令人甘服。又倘如原告所稱，被告先於109年6月中旬，在2
    樓茶水間意圖對原告性騷擾，而原告持水果刀示意反抗為真
    ，足徵原告對被告之接觸已生警覺心，必然會避免與被告單
    獨相處於密閉空間之機會，實無可能再發生原告所述被告於
    同年6月底再將原告從5樓帶往8樓茶水間性騷擾之事。又訴
    外人即原告之主管陳威儐曾於109年初起，囑託被告主持標
    題討論會議，該會議平均每2日舉行一次，而陳威儐並未指
    派原告參加該會議，原告仍自行加入，迄至原告所述事實發
    生後連續多月仍主動參與討論，原告此舉顯與一般被害人遭
    逢性騷擾後，面對加害人時所生之逃避、厭惡心理有異，由
    原告此矛盾之行為表現，益證原告之指控顯非事實。再者，
    公共電視台台語台為進行將國語轉譯為台語之過音工作，而
    成立LINE通訊軟體群組「台語教育班」討論相關台語問題，
    成員有49名，被告為顧問老師之一，原告亦為群組成員，原
    告在本件發生後第2天即109年6月28日遇有過音問題，其捨
    在群組中向輪值顧問老師詢問，卻在被告上班時間外，私訊
    被告詢問台語發音問題，且從其對話內容可見其態度從容自
    若，實有違常情。另外，在在本件發生後，原告數次至被告
    個人臉書帳號之粉絲專頁內對被告貼文按讚。更於其後與訴
    外人蔡雨欣私下相約，邀請被告前往公共電視台B棟4樓餐廳
    ，誦讀台語俗曲唱本，在在顯示原告與一般受性騷擾之人所
    為之態度不同。是以原告主張遭被告性騷擾，並不足採。縱
    認原告主張屬實，然原告於本件發生後，仍與被告談笑風生
    ，而無被害人遇見行為人必生畏懼、避而遠之之情形，是原
    告請求慰撫金20萬元，實屬無稽等語，以資抗辯。並聲明：
    （一）駁回原告之訴。（二）如受不利判決，願供擔保請准
    宣告免為假執行。
三、本院之判斷：
（一）按「本法所稱性騷擾，謂下列二款情形之一：一、受僱者於執行職務時，任何人以性要求、具有性意味或性別歧視之言詞或行為，對其造成敵意性、脅迫性或冒犯性之工作環境，致侵犯或干擾其人格尊嚴、人身自由或影響其工作表現。二、…。前項性騷擾之認定，應就個案審酌事件發生之背景、工作環境、當事人之關係、行為人之言詞、行為及相對人之認知等具體事實為之。」性別工作平等法第12條第1項第1款及第2項定有明文。準此，是否構成性騷擾，應採取一般合理個人之客觀認定標準，惟就被害人方面，應重視其主觀感受之認知。次按當事人主張有利於己之事實者，就其事實有舉證之責任，民事訴訟法第277條本文定有明文。又按主張法律關係存在之當事人，須就該法律關係發生所須具備之特別要件，負舉證之責任。而此特別要件之具備，苟能證明間接事實並據此推認要件事實雖無不可，並不以直接證明者為限，惟此經證明之間接事實與要件事實間，須依經驗法則足以推認其因果關係存在者，始克當之。就侵權行為言，被害人應就行為人因故意或過失，不法侵害其權利之事實負舉證責任（最高法院70年度台上字第2550號判決意旨參照）。
（二）原告主張被告於109年6月中旬及6月底分別有事件一及事
      件二之言行，對其造成性騷擾乙節，並據提出公共電視台
      申訴處理委員會決議通知及申覆處理委員會決議通知為憑
      （見本院卷第34頁、第36頁），然被告以前揭情詞否認。
      經查，證人甲○○到庭證稱事件二發生的隔天其與原告吃飯
      ，原告有向其稱原告上班的時候，新聞結束，被告問原告
      說，要去看被告的秘密基地嗎。原告就跟被告去，原告不
      知道走到幾樓，像是茶水間的地方。被告於途中有跟原告
      聊天，後來在茶水間裡，被告有把門關起來反鎖，把電燈
      關掉，被告問原告，為什麼沒有叫，沒有害怕。原告向其
      稱當時被告有聊到男朋友的話題等。原告轉述當時的過程
      時，很恐懼。又在去秘密基地之前的某日，其在廁所內，
      聽到原告問被告說「老師你剛不是問我，你如果對我怎樣
      ，我會對你怎樣嗎？」，後來其從厠所出來，見原告在廁
      所及茶水間之通道，手持水果刀，對被告說（台語）「你
      如果對我怎樣，我就會怎樣（拿著刀比劃）」，原本以為
      他們是在聊天等語（見本院卷195頁至197頁）。則就事件
      一部分，證人甲○○所聽聞的內容係「你如果對我怎樣」，
      顯與原告所主張的「我如果對妳腳來手來，妳會不會不喜
      歡」內容有別，尚不足認原告主張為真。而又如證人甲○○
      所證述被告係對原告稱「我如果對你怎樣」之言語本身，
      尚無足判斷已屬於出於有關性要求、具有性意味或性別歧
      視之言詞，此外亦無其他被告前後所說的話或行動已顯示
      出被告之言詞有上開意涵，且甲○○亦證稱以為他們在聊天
      。是以依一般人觀察，尚不能認被告在事件一的言語已構
      成性騷擾。另就事件二部分，依甲○○證述內容，可確認被
      告有帶原告前往茶水間，及過程中聊到男朋友之話題，並
      在茶水間裡，有把門關起來反鎖，把電燈關掉等行為。至
      於被告是否有向原告稱「選男朋友要選我這種已婚的比較
      好」、「整個台內沒有人比我更適合當妳男朋友」之言語
      部分，依甲○○之證詞僅證稱「男朋友之話題」，尚非具體
      明確，則無法認定。被告雖抗辯稱證人甲○○時常遭其糾正
      台語，故對被告不滿，其證述有所偏頗而不足採云云。然
      甲○○在工作上使用台語曾遭全部的老師都指正過，其不會
      對老師的指正有所不滿，此經甲○○證述明確（見本院卷第
      199頁），衡情甲○○與被告均為公共電視台台語台之同事
      ，被告既兼為台語之顧問老師，則其對甲○○之台語指正，
      乃屬職場上正當且合理之事，甲○○應無對被告之指正心生
      不滿之必要，且甲○○業經具結後作證，其應無甘冒偽證罪
      風險，配合原告指控被告而為不實陳述之動機，是被告此
      部分抗辯並不足採。故審酌原告在事件後之反應，堪認被
      告有帶原告前往茶水間，過程聊到男朋友之話題，並把門
      關起來反鎖，把電燈關掉等節，可信為真。而被告上開言
      行，造成原告於隔天向甲○○轉述時仍有恐懼之情緒，則依
      一般合理人之標準，被告之言行已屬冒犯原告之舉，而構
      成性騷擾。另原告於109年9月3日向公共電視台提出申訴
      ，經申訴處理委員會進行調查，約談包括原告及被告，以
      及原告指定之4人及被告指定之2人到場說明後，認定「事
      件地點實在隱密，以被申訴人（即被告）年紀、身分，帶
      申訴人（即原告）至該處，真的不恰當」，決議申訴成立
      ，經被告申覆後，申覆處理委員會審酌相關事證及檢視原
      申訴程序，決定維持原申訴決定等情，有公共電視台提出
      之會議記錄、調查報告可佐（見本院卷第62頁至66頁）。
      是綜合上情，原告指稱被告於109年6月26日在公共電視台
      大樓茶水間內，以具有性意味之男朋友之話題，並把門關
      起來反鎖，把電燈關掉等冒犯行為，構成性騷擾，侵犯其
      人格尊嚴，堪認為屬實。
（三）被告雖為以下抗辯，但審酌後認被告抗辯不足採：
　　1.被告稱公共電視台之申訴處理委員會認原告申訴成立理由
      ，及後來申覆決議亦僅再謂被告於職場上單獨帶原告至公
      司茶水間之行為有所不當，然此情究與認定性騷擾有別等
      語。然被告為已婚人士、原告之上級主管，其於職場上單
      獨帶原告至少人前往之茶水間，對原告說男朋友之話題，
      二人在茶水間獨處時又關上茶水間之門鎖及關燈等言行，
      足已認構成性騷擾，業如前述。被告仍爭執被告上開行為
      與認定性騷擾有別云云，自非可採。
　　2.被告辯稱倘如原告所稱，被告先於109年6月中旬，在2樓
      茶水間意圖對原告性騷擾，而原告持水果刀示意反抗為真
      ，足徵原告對被告之接觸已生警覺心，必然會避免與被告
      單獨相處於密閉空間之機會，實無可能再發生原告所述被
      告於同年6月底再將原告從5樓帶往8樓茶水間性騷擾之事
      。又被告受原告主管陳威儐囑託主持長期性之標題討論會
      議，原告並未受指派參加該會議，原告仍自行加入，迄至
      原告所述事實發生後連續多月仍主動持續參與討論，原告
      此舉顯與一般被害人遭逢性騷擾後，面對加害人時所生之
      逃避、厭惡心理有異，由原告如此矛盾之行為表現，益證
      原告指控顯非事實。再者，公共電視台台語台同事因工作
      需要，成立LINE通訊軟體群組「台語教育班」討論相關台
      語問題，兩造均為群組內成員，如有問題可在該群組發問
      討論。原告在本件發生後第2天即109年6月28日遇有過音
      問題，捨在群組中向輪值顧問老師詢問不為，卻在被告上
      班時間外，私訊被告詢問台語發音問題，且從其對話內容
      可見其態度從容自若，有違常情。並在事件發生後，原告
      數次至被告個人臉書帳號之粉絲專頁內對被告貼文按讚。
      更於其後邀請被告前往公共電視台B棟4樓餐廳，誦讀台語
      俗曲唱本，在在顯示原告與一般受性騷擾之人所為之態度
      不同。是以原告主張遭被告性騷擾，並不足採等語，被告
      並提出群組「台語教育班」成員截圖、原告以LINE私訊詢
      問台語發音之對話紀錄、原告於被告臉書之粉絲專頁按讚
      紀錄等件為佐（見本院卷第98頁至140頁）。查，被告為
      台語台之節目主播，原告為執行製作，二人工作範圍有所
      重疊，層級上被告屬原告之上級，則原告於事件發生後仍
      有上開被告所述之隨同被告至茶水間、持續性參加被告主
      持之會議、6月28日私訊向被告諮詢問題、8月17日、22日
      、24日在被告臉書按讚（8月17日貼文主題「分享神預言
      台語歌」、8月22日貼文主題「Sai-nai」、8月24日貼文
      主題「鄭進一發表作品」，均屬有關台語之主題）、6月
      份某日與被告共同誦讀台語俗曲唱本等事實，其與被告接
      觸之性質屬職場上不可避免之業務往來，且原告稱其於事
      件後原本以為伴隨時間過去，將會淡忘其事，至9月3日始
      提出申訴，則原告在提出申訴前，其努力壓抑該事件對二
      人於職場工作上互動之影響，維持如往常一樣的互動，尚
      非有違常情，被告以原告事後仍有上開舉動，否認原告主
      張，並非可採。
（四）按因故意或過失，不法侵害他人之權利者，負損害賠償責任。不法侵害他人之身體、健康、名譽、自由、信用、隱私、貞操，或不法侵害其他人格法益而情節重大者，被害人雖非財產上之損害，亦得請求賠償相當之金額。民法第184條第1項前段、第195條前段定有明文。受僱者或求職者因第12條之情事，受有損害者，由雇主及行為人連帶負損害賠償責任。前3條情形，受僱者或求職者雖非財產上之損害，亦得請求賠償相當之金額。性別工作平等法第27條第1項、第29條前段亦定有明文。本件被告確有帶原告前往茶水間，及過程中聊到男朋友之話題，並在茶水間裡，把門關起來反鎖，把電燈關掉等行為，構成性騷擾，業如前述，又依證人甲○○證稱原告於事件後工作上如有人經過或拍原告身體，原告變得容易緊張等語（見本院卷第197頁），足認被告之行為已侵犯或干擾原告人格尊嚴，而造成其身心壓力及精神上痛苦，並影響其工作表現。則原告依上開規定請求賠償精神慰撫金，即屬有據。又請求慰藉金之賠償，其核給之標準，須斟酌雙方之身分、資力與加害程度及其他各種情形核定相當之數額。又所謂「相當」自應以實際加害情形與其名譽影響是否重大及被害人之身分地位與加害人經濟情況等關係定之。本院審酌被告行為之情狀，原告所受之影響，以及兩造學經歷、財產所得（見本院卷第201頁、限制閱覽卷）等一切情狀，認原告請求精神慰撫金以16,000元為適當，逾此範圍，即非有據，不應准許。
（五）原告另指其因被告本件性騷擾行為，心理受創，因此須就
      診精神科醫師及心理諮啇，並支出醫療費用7,930元、心
      理諮商費用2,500元，得依性別工作平等法第27條第1項前
      段規定，請求被告賠償等語，並提出晴天身心診所診斷證
      明書、藥袋、醫療費用收據、林威廷身心精神科診所收據
      等件為佐（見本院卷第26頁至32頁、第50頁、第52頁）。
      惟按損害賠償之債，以有損害之發生及不法有責任原因之
      事實，並二者之間，有相當因果關係為成立要件，是如醫
      療費用與加害行為間無因果關係，即不得為此請求。經查
      ，依上開診斷證明書所載，原告固因「廣泛性焦慮症」之
      病名，自109年9月2日至9月30日止就診，該診斷證明書之
      醫囑欄記載：症狀包括壓力大、失眠、焦慮、發抖過度換
      氣等語），然而焦慮症之原因不一而足，原告固於事件二
      發生之隔天向證人甲○○轉述事發經過時，仍有恐懼反應，
      然其自109年9月2起就診治療之症狀，是否確為事件二所
      致之影響，尚不能逕為認定。另依心理諮商之收據所示，
      原告係於110年5月10日接受心理諮商，距離事件二已近1
      年，且未有資料可佐證該次心理諮商內容係與事件二相關
      且有必要，難認上開醫療及心理諮商費用之支出與被告行
      為間具備相當因果關係存在，原告請求被告賠償此部分費
      用支出，自無可採。
（六）末按給付無確定期限者，債務人於債權人得請求給付時，
      經其催告而未為給付者，自受催告時起，負遲延責任，其
      經債權人起訴而送達訴狀，或依督促程式送達支付命令，
      或為其他相類之行為者，與催告有同一之效力。遲延之債
      務，以支付金錢為標的者，債權人得請求依法定利率計算
      之遲延利息。但約定利率較高者，仍從其約定利率。應付
      利息之債務，其利率未經約定，亦無法律可據者，週年利
      率為百分之五。民法第229條第2項、第233條第1項、第20
      3條亦分別著有明文。本件原告之請求屬於給付無確定期
      限者，其經准許部分，併請求自起訴狀繕本送達翌日即11
      0年9月17日（見本院卷第84頁）起至清償日止，按週年利
      率5%計算之利息，為有理由。
四、從而，原告依第184條第1項、第195條第1項、性別工作平等
    法第27條、第29條規定，請求被告給付原告16,000元及自11
    0年9月17日起至清償日止，按週年利率5%計算之利息部分，
    為有理由，應予准許，逾此範圍，為無理由，應予駁回。兩
    造均陳明願供擔保請准宣告假執行及免為假執行，本件係適
    用簡易訴訟程序，所為被告敗訴之部分應依職權宣告假執行
    ，原告陳明願供擔保請准為假執行，僅係促使本院依職權為
    之，自無庸為准許供擔保之諭知，被告之陳明核無不合，爰
    酌定相當擔保金准許之。另原告之訴經駁回部分，其假執行
    之聲請即失其依據，應併予駁回。
五、本件事證已臻明確，兩造其餘攻擊防禦方法及證據，經審酌
    後，認對於判決結果均無影響，爰不一一論述，併此敘明。
六、訴訟費用負擔之依據：民事訴訟法第79條。並確定訴訟費用
    額為2,920元（第一審裁判費2,320元、證人日旅費600元）
    ，其中220元由被告負擔，餘由原告負擔。
中　　華　　民　　國　　111 　年　　1 　　月　　21　　日
　　              勞動法庭    法  官  林銘宏
本件為正本係照原本作成。
如不服本判決，應於送達後20日內，向本院提出上訴狀並應記載
上訴理由，表明關於原判決所違背之法令及其具體內容與依訴訟
資料可認為原判決有違背法令之具體事實，如於本判決宣示後送
達前提起上訴者，應於判決送達後20日內補提上訴理由書（須附
繕本）。
中　　華　　民　　國　　111 　年　　1 　　月　　21　　日
                              書記官  許秋莉